【裁判字號】    95,交抗,277
【裁判日期】    950428
【裁判案由】    違反道路交通管理處罰條例
【裁判全文】
臺灣高等法院交通事件裁定             95年度交抗字第277號
抗  告  人
即受處分人  甲○○
上列抗告人因違反道路交通管理處罰條例案件，不服臺灣士林地
方法院，中華民國95年2月24日所為裁定（94年度交聲字第935號
），提起抗告，本院裁定如下：
    主  文
抗告駁回。
    理  由
一、抗告意旨略以：抗告人知悉喝酒不能開車，所以才請朋友曾
    國華開車前往向楊美惠追討債務，因對方欲追殺抗告人，而
    把曾國華押到一旁，抗告人因為生命遭受威脅而開車逃命，
    是為了保護自身安全。至於員警江仁佐證稱車子沒有明顯毀
    損痕跡，車子本身破舊，並不實在，因巷內並無計程車，且
    抗告人又因酒醉無逃跑之能力，才會駕車等語。
二、按汽車駕駛人，駕駛汽車經測試檢定酒精濃度超過規定標準
    者，處新臺幣（下同）15,000元以上60,000元以下罰鍰，並
    當場移置保管其車輛及吊扣其駕駛執照1 年，道路交通管理
    處罰條例第35條第1項第1款定有明文。又汽車駕駛人有飲用
    酒類或其他類似物後其吐氣所含酒精濃度超過每公升0.25毫
    克或血液中酒精濃度超過百分之0.05以上者，不得駕車，道
    路交通安全規則第114條第2款規定甚明。
三、本件抗告人即受處分人甲○○於民國94年8 月14日凌晨零時
    5 分許，駕駛車號5076─EB號自小貨車，在台北市○○路處
    ，經臺北市政府警察局士林分局舉發「酒精濃度超過規定標
    準者（0.55以上）」之違規，原處分機關依道路交通管理處
    罰條例第35條第1項第1款規定，裁處罰鍰49,500元（業於94
    年8月15日繳納49,500元），尚未吊扣駕駛執照1年。抗告人
    對前開處分不服而向原審法院聲明異議，經原審以聲明異議
    無理由而予駁回，其駁回異議之理由略以：抗告人駕駛車號
    5076─EB號自小貨車，於前揭時、地經警舉發「酒後駕車（
    酒測值為0.97MG/L）」之交通違規事實，此為抗告人所不爭
    執，亦有臺北市政府警察局94年8月14日北市警交大字第AEB
    518221號舉發違反道路交通管理事件通知單及酒精濃度測試
    單均影本各1紙在卷足憑（見原審卷第8頁，是抗告人確有酒
    精濃度超過規定標準之違規事實，應堪認定。而證人即本件
    舉發警員江仁佐已到庭證稱：當時伊接獲報案承德路4段277
    巷84號有打架情事，民眾說受處分人已經開車行經中正路到
    基河路口，伊攔下他時是有酒味，酒測後他的酒測值為0.97
    毫克，所以依公共危險罪開單告發；車子沒有明顯被毀損的
    痕跡，車子本來就蠻破舊的，車子後面的窗戶有破掉一個；
    伊攔下受處分人時，沒有聽到受處分人說他被打、在逃命，
    他的意識不是很清楚，他說車子不是他開的，伊發現他時，
    是他一個人在車上，沒有其他人等語明確（見原審卷第28至
    29頁）。衡情證人江仁佐為臺北市政府警察局士林分局後港
    派出所之員警，僅係經民眾報案前往現場處理時，發現抗告
    人之違規情形而開單告發，其與抗告人素不相識，復無怨隙
    ，應無甘冒觸犯偽證之罪責，故意構詞誣陷抗告人之必要，
    苟無其他積極證據可佐，已難認其有何濫行舉發違規之情形
    。另依道路交通管理處罰條例科處行政罰事件，依據公法爭
    議之舉證責任分配法則，固應先由行政機關就其業已履踐相
    關正當法律程序，以及人民應受處罰之客觀違反法令行為，
    負證明之責，受處罰人就行政機關已為相當證明之前開事項
    ，若主張欠缺主觀歸責條件或為其他抗辯，亦須就其所辯提
    出反證。惟行政機關對於前開應為舉證事項，並非不得以執
    行查察取締勤務人員，依據調查人證之程序，使就親歷事實
    提供不可替代之證明方法。受處罰人就該證人所述見聞經過
    之真實性倘有質疑，除依法定交互詢問程序加以檢驗外，亦
    不得僅因證人之個人身分、地位或與當事人之關係而謂其不
    得作證，或憑己意指為必須代以其他特定之證據方法，此在
    證人業已具結願依偽證罰則擔保證言可信之場合，尤屬當然
    。從而抗告人既未就證人江仁佐之舉發有誤提出相關證據以
    供調查，復查無其他證據足資證明證人江仁佐有捏造事實違
    法取締之情事，則其本於維護交通秩序、安全職責所為之舉
    發，自應受到合法、正確之推定，故其所為之前揭證言，應
    堪採信。至抗告人雖辯稱：伊被追殺，為了逃命才酒後駕車
    云云。然查，抗告人於94年8 月13日晚上11時許，因藉酒意
    滋擾謝張美雲，雙方因而發生衝突，異議人趁勢駕車逃逸等
    情，有臺北市政府警察局士林分局94年8 月14日北市警士分
    刑字第09433093600號刑事案件移送書影本1份在卷可參（見
    原審卷第37至38頁），抗告人所辯已非無疑。況縱然抗告人
    所辯屬實，然汽車駕駛人駕駛汽車經測試檢定酒精濃度超過
    規定標準者，即應科處罰鍰及吊扣駕駛執照，此乃法所明定
    ，且無設例外之規定。是本件抗告人既已自承有酒後駕車之
    違規行為且其酒精濃度經測試亦超過規定標準，自無從據此
    解免其違規責任。且抗告人於當時情形，尚可以搭乘計程車
    或採取其他措施保護自身安全，竟捨此不為而酒醉駕車，非
    但有害於交通安全，尚對他人生命、身體、財產均造成危險
    。從而原處分機關依道路交通管理處罰條例第35條第1項第1
    款之規定，裁處抗告人罰鍰49,500元（業已於94年8 月15日
    繳納）並吊扣駕駛執照1 年，核無不當。本件異議為無理由
    ，應予駁回。
四、經查：抗告人自承有喝酒駕車行為，並有上開酒精濃度測試
    單附卷可稽，足認抗告人有酒後駕車之交通違規事實。況汽
    車駕駛人駕駛汽車經測試檢定酒精濃度超過規定標準者，即
    應科處罰鍰及吊扣駕駛執照，此乃法所明定，並無例外，而
    抗告人於當時之情形，經查亦無何行政罰法所定之相關阻卻
    違法事由，原審已就抗告人之各項異議詳述其不可採之理由
    ，原審認事用法並無不當，抗告人之抗告意旨仍執前詞指摘
    原裁定不當，為無理由，應予駁回。
五、據上論斷，應依道路交通案件處理辦法第26條，刑事訴訟法
    第412條，裁定如主文。
中    華    民    國    95    年    4     月    28    日
                  交通法庭審判長法  官  吳昭瑩
                                法  官  楊貴雄
                                法  官  王梅英
以上正本證明與原本無異。
不得再抗告。
                                書記官  李信穎
中    華    民    國    95    年    5     月    2     日


司法院資訊處製作；財團法人民間司法改革基金會備份。
